【裁判字號】    89,易,2675
【裁判日期】    891123
【裁判案由】    詐欺
【裁判全文】
臺灣臺南地方法院刑事判決                        八十九年度易字第二六七五號
    公  訴  人  台灣台南地方法院檢察署檢察官
    被      告  丙○○
                乙○○
    右二人共同  黃溫信律師
    選任辯護人  徐美玉律師
                黃邵文律師
    被      告  丁○○
右列被告因詐欺案件，經檢察官提起公訴（八十八年度偵字第一五一九三號、八十九
年度偵字第一○五○○號），本院判決如左：
    主  文
丙○○、乙○○、丁○○均無罪。
    理  由
一、公訴意旨略以：丙○○、乙○○二人係夫妻，渠等與丁○○三人共同經營富畯營
    造有限公司（下稱富畯公司），由丙○○擔任公司負責人，乙○○負責會計工作
    ，丁○○負責調度工人與原料等工作。丙○○、乙○○及丁○○等三人，明知富
    畯公司已陷入無償債能力之狀態，竟共同意圖為自己不法之所有，由丁○○出面
    ，於民國八十七年十月至十二月十三日間，以建造空軍醫院等工程為由，向閎荃
    混凝土股份有限公司（下稱閎荃公司）訂購總價為新台幣（下同）三十九萬二千
    九百五十元之混凝土。並分別於八十七年十二月、八十八年一月及二月間，交付
    帳號為四四九—九號之台南區中小企業銀行支票，共三張，發票日分別為八十八
    年三月十日、四月十日及五月十日，金額分別為九萬九千九百元、二十五萬五千
    一百元及三萬七千九百五十元，以取信於閎荃公司。閎荃公司不疑有他，提供同
    價值之混凝土予丙○○等三人經營之富畯公司。詎事後支票屆期均因存款不足而
    遭拒，經向富畯公司追討，丙○○竟稱向閎荃公司訂購混凝土為丁○○個人行為
    ，與富畯公司無關，而拒絕支付。至此閎荃公司始知受騙。因認被告三人涉犯刑
    法第三百三十九條第一項之詐欺罪嫌云云。
二、按犯罪事實應依證據認定之，無證據不得推定其犯罪事實；又不能證明被告犯罪
    者，即應諭知無罪之判決，刑事訴訟法第一百五十四條、第三百零一條第一項分
    別定有明文。
三、本件公訴人認被告丙○○、乙○○、丁○○共同涉有詐欺罪嫌，無非以上揭事實
    ，業據告訴人指證明確，且有支票影本三紙及客戶帳款明細表一紙附卷可稽，而
    富畯公司號碼為四四九—九之帳戶，係自八十八年二月十日起有退票紀錄，至八
    十八年三月十九日經票據交換所公告拒絕往來，亦有台南區中小企業銀行出具之
    函令資為依據。訊據被告均堅決否認有右揭犯行，丙○○、乙○○辯稱：富畯公
    司與告訴人並非第一次交易，富畯公司於八十七年八月、九月間分別向告訴人公
    司購買混凝土九萬五千八百元、四萬七千二百五十元，於同年九月十六日、十月
    十九日簽發支票二張支付與告訴人，且該二紙支票屆期均已兌現，申言之富畯公
    司與告訴人早有生意往來。而被告等人向告訴人購買系爭混凝土之時間為八十七
    年十月至十二月十三日，當時被告等人所經營之富畯公司營運正常，資金運用均
    可應付公司業務開銷，並無公訴人所指訴之已陷於無償債能力之狀態，苟如公訴
    人指訴，何以告訴人先前領取之支票仍可兌現，益徵被告等人向告訴人訂購系爭
    混凝土時並未陷入無償債能力之狀態。又富畯公司當時尚有承做其他工程，起初
    請領工程款項均順利撥給，於八十八年一月十日請領款項四百二十八萬元時，原
    可於同年一月底即可領得款項，詎事與願違，致公司無法順利按期領得該款項，
    始導致公司陷入週轉困境，並因而於八十八年二月十日發生退票事件，原先交付
    與告訴人之三張支票亦無法兌現，然被告等並非拒不付款，雙方終於八十九年十
    月二十七日達成和解，被告並非蓄意詐騙告訴人，核與刑法上詐欺罪之構成要件
    有間等語；另被告丁○○則辯稱：伊是公司職員，公司訂貨是伊的職責，不是伊
    私人有要詐欺的意思，公司的收入及支出伊都未經手等語。
四、告訴人之告訴，係以使被告受刑事訴追為目的，是其陳述是否與事實相符，仍應
    調查其他證據以資審認，最高法院五十二年度台上字第一三００號著有判例。經
    查，本件公訴人所指被告等經營之富畯公司開立之支票退票乙節，固有支票影本
    三紙及客戶帳款明細表一紙附卷可稽，而富畯公司號碼為四四九—九之帳戶，自
    八十八年二月十日起有退票紀錄，至八十八年三月十九日經票據交換所公告拒絕
    往來，亦有台南區中小企業銀行永大分行八十九年八月二十四日南銀永大分字
    第○一一四號函可稽。惟富畯公司向告訴人購買混凝土之時間乃是八十七年十月
    至十二月十三日間，且所支付之票據中尚有二張金額分別為九萬五千八百元、四
    萬七千二百五十元，告訴人並未指稱有無法兌現情事，有告訴人公司簽收之付款
    簽收用表影本二張可憑，因此殊難遽認被告等與告訴人交易之初即有詐欺之犯意
    。又依被告提出之富畯公司活期存款存摺影本所載資金出入明細顯示，富畯公司
    之帳戶於八十七年十月七日餘額為二百三十四萬四千五百二十元、同年月九日餘
    額一百五十七萬三千零二十元，同年十一月三日餘額一百二十八萬一千二百七十
    九元、同年月九日餘額一百五十二萬八千五百七十九元，同年十二月十日支出一
    百一十五萬元後尚餘四十八萬七千五百七十九元，至八十八年一月二十八日止仍
    有餘額三十六萬九千八百八十四元，足徵富畯公司與告訴人交易期間公司之資金
    並無無支付能力問題。再被告辯稱承包新鑫營造有限公司工程於八十八年一月十
    日請領四百二十八萬元，因故遲延給付，導致公司週轉不靈而發生退票事件等語
    ，依前揭富畯公司存摺所示，八十八年三月八日甲○○（新鑫公司負責人）匯入
    三百七十三萬元，同時證人甲○○復到庭證陳「去年三月所支付的三百多萬元是
    被告承包復興小消防小隊的工程尾款，工程是八十七年就完工了，因警、消分立
    所以業務上有耽誤，驗收也稍有瑕疵，所以延到三月才付款。」等語，核與被告
    所辯相符，益徵被告等人所辯尚非子虛之言。此外，民事上之債務不履行，縱係
    出於可歸責於債務人之事由，苟無足以證明債務人自始蓄意以此行詐之積極證據
    ，亦不得以事後不履行債務之事實，推定其具有刑事犯罪之故意。而在當事人間
    依一般社會經驗原須承擔信用風險之遠期票據交易，對事後票據不獲支付之結果
    ，尤屬可得預見之不利益，要無認係債務人施詐而使其陷於錯誤可言。告訴人以
    所持有被告等經營之公司開立之遠期支票不獲支付，遽指被告涉嫌詐欺，對於被
    告如何於購買混凝土之初施用足以使其陷於錯誤之詐術，悉未提出具體事證以憑
    調查，公訴人就此復未舉證以實其說，自不得僅因債務不履行之客觀結果，推測
    被告於交易之初存有詐欺取財之主觀犯意。況被告亦無規避其民事責任之行為，
    已與自訴人達成和解，有和解書一紙在卷可參，實難認其等有不法所有之意圖。
    被告等人所辯尚非顯違常情，洵堪採信。
五、據上所陳，本件依調查所得證據尚不足以證明被告等確有詐欺之犯行，此外，復
    查無其他積極證據足資證明被告等有右述犯行，揆諸首開說明，犯罪尚屬不能證
    明，應為無罪之諭知。
六、據上論斷，應依刑事訴訟法第三百零一條第一項，判決如主文。
本件經檢察官王百玄到庭執行職務。
中    華    民    國      八十九      年      十一      月    二十三    日
                              臺灣臺南地方法院刑事第一庭
                                  法  官  彭  喜  有
右正本證明與原本無異
如不服本判決，應於送達後十日內，向本院提出上訴狀
                                  書記官  楊  育  民
中    華    民    國      八十九      年      十一      月    二十三    日


司法院資訊處製作；財團法人民間司法改革基金會備份。
